【裁判字號】    97,家訴,13
【裁判日期】    970707
【裁判案由】    分割遺產
【裁判全文】
臺灣士林地方法院民事判決
原      告  丙○○
訴訟代理人  丁○○
被      告  乙○○
            甲○○
上列當事人間分割遺產事件，本院判決如下：
    主      文
原告之訴駁回。
訴訟費用由原告負擔。
    事實及理由
一、本件原告起訴主張：緣兩造之母即被繼承人許林紅棗於96年
    4 月13日死亡，遺有動產及不動產等遺產。繼承發生後，由
    被告2 人管理該遺產，並由其負責管銷被繼承人喪葬事宜。
    而兩造所繼承之不動產，已於96年10月11日辦理公同共有登
    記，惟遺產中陽信商業銀行股票1,660 股及現金新臺幣（下
    同）1,605,642 元迄今尚未計算分配。上開金額扣除已支出
    之被繼承人醫療費24,920元、喪葬用品費205,800 元及殯葬
    管理費8,600 元後，依法應按應繼分分配返還。惟經原告通
    知返還，被告仍置之不理，原告不得已，爰依民法第1138條
    、1141條、1164條之規定，起訴請求分割該動產，並聲明：
    (1)請求分割並返還陽信商業銀行股票1,660 股之3 分之1 、
    新臺幣455,440 元，及自96年11月12日起至清償日止，按週
    年利率百分之五計算之利息。(2)訴訟費用由被告負擔。(3)原
    告願供擔保，請准宣告假執行。
二、被告則答辯略以：被繼承人許林紅棗之遺產中，現金部分扣
    除支出後尚餘1,191,516 元，另有陽信商業銀行股票1,660
    股，依兩造應繼分各3 分之1 分割，每人應各分得現金397,
    172 元、股票553.3 股等語。
三、按原告之訴，依其所訴之事實，在法律上顯無理由者，法院
    得不經言詞辯論，逕以判決駁回之。民事訴訟法第249 條第
    2 項定有明文。次按民法第1146條所定之遺產分割，係以遺
    產為一體，整個的為分割，而非以遺產中個個財產之分割為
    對象，亦即遺產分割之目的在遺產公同共有關係全部之廢止
    ，而非個個財產公同共有關係之消滅；又遺產分割既以消滅
    遺產公同共有關係為目的，故除被繼承人以遺囑禁止繼承人
    分割之遺產，及共同繼承人以契約約定禁止分割之遺產外，
    自應以全部遺產整體分割，不能以遺產中之個個財產為分割
    之對象，最高法院86年度臺上字第1436號、84年度臺上字第
    2410號、88年度臺上字第2837號裁判意旨亦可參酌，合先敘
    明。
四、經查：被繼承人許林紅棗之遺產，除原告所稱之上開現金及
    股票外，尚有坐落臺北市○○區○○段一小段724 、725 、
    726 地號土地及門牌號碼臺北市士林區○○里○街16之2 號
    房屋等不動產，該不動產兩造業已辦妥繼承之公同共有登記
    ，此有原告提出之遺產稅免稅證明書、土地所有權狀及建物
    所有權狀等件為證。而該不動產並未經被繼承人許林紅棗以
    遺囑禁止分割，更未經兩造以契約約定禁止分割，揆諸前揭
    最高法院判決意旨，自不得僅就被繼承人許林紅棗之部分遺
    產（即動產）為裁判分割。從而，原告僅就被繼承人遺產中
    之動產部分請求裁判分割，於法未合，爰不經言詞辯論，逕
    以判決駁回之。
五、依民事訴訟法第249 條第2 項、第78條判決如主文。
中    華    民    國    97    年    7     月    7     日
                  家事法庭  法    官  陳文通
以上正本證明與原本無異。
如對本判決上訴，應於判決送達後20日內向本院提出上訴狀。
中    華    民    國    97    年    7     月    7     日
                            書記官  劉奕湘


司法院資訊處製作；財團法人民間司法改革基金會備份。
